【裁判字號】    99,訴,681
【裁判日期】    990902
【裁判案由】    排除侵害 等
【裁判全文】
臺灣高雄地方法院民事判決               99年度訴字第681號
原      告  甲○○
訴訟代理人  鄭曉東律師
            魏緒孟律師
被      告  三龍帝國大樓管理委員會
法定代理人  乙○○
訴訟代理人  羅鼎城律師
上列當事人間請求排除侵害等事件，本院於民國99年8 月19日言
詞辯論終結，判決如下：
    主      文
被告對於原告使用坐落高雄市左營區○○○路一一一號「三龍帝
國大樓」之地下室一樓編號第二號停車位，不得有妨礙或阻止原
告之行為。
被告應將前項停車位專用使用權登記為原告名義，並應發給原告
前項停車位之汽車停車證。
訴訟費用新臺幣陸仟伍佰元由被告負擔。
    事實及理由
壹、程序事項：
    按訴狀送達後，原告不得將原訴變更或追加他訴，但擴張或
    減縮應受判決事項之聲明者，不在此限，民事訴訟法第255
    條第1 項第3 款定有明文。本件原告起訴時，原聲明請求：
    （一）被告對原告使用系爭車位不得有妨礙或阻止原告之行
    為。（二）被告應將系爭車位專用權登記為原告名義，並應
    發給原告系爭車位之汽車停車證，及同意原告以新臺幣（下
    同）500 元購買地下室停車位遙控器1 個。嗣於民國99年6
    月23日及8 月19日於本院審理中表示，就訴之聲明「同意原
    告以500 元購買地下室停車位遙控器1 個。」部分不再主張
    。原告就訴之聲明所為之變更，核屬減縮應受判決事項之聲
    明，於法並無不合，應予准許，合先敘明。
貳、實體事項：
一、原告起訴主張：伊於民國99年1 月13日，以新臺幣（下同）
    600,000 元之代價，向訴外人亞聯資產服務有限公司（下稱
    亞聯公司）購買坐落高雄市○○區○○段12小段2872建號建
    物（門牌號碼為高雄市左營區○○○路111 號「三龍帝國大
    樓」地下層，下稱系爭建物）、權利範圍1/35，暨共同使用
    部分同段2942建號、權利範圍1649/10000，而前開共同使用
    部分包含表彰地下室編號2 車位（下稱系爭車位）之使用權
    ，亞聯公司並已於99年2 月3 日將所有權移轉登記至伊名下
    ；又伊另於99年6 月3 日取得系爭大樓即門牌號碼高雄市左
    營區○○○路172 號5 樓建物之所有權，權利範圍1/35，是
    伊應已合法取得系爭車位之使用權。詎三龍帝國大樓（下稱
    系爭大樓）於98年12月4 日召開之區分所有權人會議中，就
    提案四關於「亞聯公司地下室停車位，工務局回函釋義案」
    ，因認亞聯公司所有之系爭建物面積僅7 平方公尺，是否具
    備區分所有權人身分尚有疑義，而決議：「不同意亞聯公司
    將車位移轉承受人為非本大樓區分所有建物之區分所有權人
    」，而被告三龍帝國大樓管理委員會即據前揭決議，否認原
    告就系爭車位之使用權，亦未將系爭車位之使用權登記為伊
    所有，且拒絕伊購買系爭車位之遙控器，原告自有訴請本院
    判決命被告不得妨礙或阻止伊使用系爭車位之必要等語。爰
    本於所有權及分管契約之法律關係，提起本訴。並聲明請求
    ：（一）被告對原告使用系爭車位不得有妨礙或阻止原告之
    行為。（二）被告應將系爭車位專用權登記為原告名義，並
    應發給原告系爭車位之汽車停車證。
二、被告則以：系爭大樓於成立管理委員會之初，即決議明訂系
    爭大樓地下室汽、機車停車場管理辦法（下稱系爭管理辦法
    ），而系爭管理辦法第3 條規定：「本大樓地下室停車場可
    直通各棟各樓層，為便於門禁管理及住戶安全，本大樓地下
    室停車場不對外開放，亦不得租（售）給非本大樓住戶使用
    」，核其目的係為顧及系爭大樓全體住戶之居家安全，避免
    與系爭大樓無關之人士任意出入地下室，故應由全體住戶共
    同遵守；而原告雖購得系爭建物，然系爭建物為地下室管理
    室，面積僅為7.69平方公尺，且原告之所有權權利範圍僅
    1/35，足見原告並未居住於系爭大樓，自非系爭大樓之住戶
    ，依系爭管理辦法第3 條之規定，原告即無取得系爭車位使
    用權之餘地等語，資為抗辯。並聲明：原告之訴駁回。
三、兩造不爭執事項：
（一）原告於99年1 月13日，向訴外人亞聯公司購買系爭建物權
      利範圍1/35暨共同使用部分同段2942建號、權利範圍1649
      /10000，亞聯公司並已於99年2 月3 日將所有權移轉登記
      至原告名下，是原告為系爭大樓之區分所有權人。
（二）原告並未實際居住於系爭大樓。
（三）如本院認系爭建物之共同使用部分足以表彰車位使用權，
      且原告有權使用車位，則原告所得使用之車位為編號2 車
      位。
四、本件之爭點：
    被告得否依系爭管理辦法第3 條之規定，拒絕原告使用系爭
    車位？
五、本院判斷：
（一）按所有人對於無權占有或侵奪其所有物者，得請求返還之
      。對於妨害其所有權者，得請求除去之。有妨害其所有權
      之虞者，得請求防止之。民法第767 條第1 項定有明文。
      是如為所有權人，本得基於所有權限，依前開規定請求排
      除侵害及防止妨礙所有權人行使權利。又按，二、區分所
      有：指數人區分一建築物而各有其專有部分，並就其共用
      部分按其應有部分有所有權。八、住戶：指公寓大廈之區
      分所有權人、承租人或其他經區分所有權人同意而為專有
      部分之使用者或業經取得停車空間建築物所有權者。十二
      、規約：公寓大廈區分所有權人為增進共同利益，確保良
      好生活環境，經區分所有權人會議決議之共同遵守事項。
      公寓大廈管理條例第3 條第2 、8 、12款分別定有明文。
      另按，有關公寓大廈、基地或附屬設施之管理使用及其他
      住戶間相互關係，除法令另有規定外，得以規約定之。規
      約除應載明專有部分及共用部分範圍外，下列各款事項，
      非經載明於規約者，不生效力：一、約定專用部分、約定
      共用部分之範圍及使用主體。二、各區分所有權人對建築
      物共用部分及其基地之使用收益權及住戶對共用部分使用
      之特別約定。公寓大廈管理條例第23條第1 項、第2 項第
      1 、2款亦有明文。
（二）經查，原告於99年1 月13日，以600,000 元之代價，向訴
      外人亞聯公司購買系爭建物暨系爭大樓之共同使用部分，
      而前開共同使用部分包含表彰系爭車位之使用權；亞聯公
      司並已於99年2 月3 日將所有權移轉登記至伊名下等情，
      業據兩造所不爭，並有買賣契約書、系爭建物登記謄本影
      本各1 份為憑（見本院卷第6 至10頁）。又原告另於99年
      6 月3 日取得系爭大樓即門牌號碼高雄市左營區○○○路
      172 號5 樓建物之所有權，權利範圍1/35，有建物登記謄
      本影本1 份在卷可稽（見本院卷第48頁）。是原告除為系
      爭大樓地下層建物之共有人外，亦就系爭大樓擁有專有部
      分。被告雖主張原告並非實際居住於系爭大樓內，依系爭
      管理辦法第3 條之規定，原告既未實際居住於系爭大樓，
      自非系爭大樓之住戶，原告並無取得系爭車位使用權之餘
      地云云。然本院觀諸系爭大樓組織章程與住戶管理規約，
      並未就「住戶」有特別定義，以住戶規約係公寓大廈管理
      條例授權管理委員會所制訂，則如規約未特別規定者，即
      應適用公寓大廈管理條例之相關規定，原告既為系爭大樓
      之區分所有權人，本不生系爭管理辦法「租（售）」問題
      ，何況區分所有權人本即為公寓大廈管理條例第3 條第8
      款所稱之住戶，亦不符合系爭管理辦法規定之「非本大樓
      住戶」。況系爭管理辦法之目的，乃為防止與系爭大樓無
      關之人士任意出入地下室，今原告既為系爭大樓之區分所
      有權人，本即有權進出系爭大樓，難以原告尚未實際居住
      為由即認原告無系爭車位使用權。是被告非得依系爭管理
      辦法第3 條之規定，拒絕原告使用系爭車位，被告之主張
      為無理由。
（三）綜上所述，原告請求：（一）被告對原告使用系爭車位不
      得有妨礙或阻止原告之行為。（二）被告應將系爭車位專
      用權登記為原告名義，並應發給原告系爭車位之汽車停車
      證等部分，為有理由，應予准許。
六、本件事證已臻明確，兩造其餘陳述及攻擊防禦方法不影響本
    判決之結果，爰不再逐一論述，附此敘明。
七、本件係原告全部勝訴，其繳納之第一審訴訟費用即裁判費6,
    500 元，應由被告負擔。
八、據上論結，本件原告之訴為有理由，依民事訴訟法第78條，
    判決如主文。
中    華    民    國    99    年    9     月     2    日
                  民事第一庭  審判長法  官  黃國川
                                    法  官  張茹棻
                                    法  官  林岳葳
上為正本係照原本作成。
如不服本判決，應於送達後20日內，向本院提出上訴狀並表明上
訴理由，如於本判決宣示後送達前提起上訴者，應於判決送達後
10日內補提上訴理由書（須附繕本）。
中    華    民    國    99    年    9     月     2    日
                                    書記官  簡文清

司法院資訊處製作；財團法人民間司法改革基金會備份。
